【裁判字號】    99,訴,211
【裁判日期】    990505
【裁判案由】    搶奪等
【裁判全文】
臺灣板橋地方法院刑事判決               99年度訴字第211號
公  訴  人  臺灣板橋地方法院檢察署檢察官
被      告  丙○○
            丁○○
上列被告因搶奪等案件，經檢察官提起公訴（98年度偵字第2413
4 號、第24799 號），本院判決如下：
    主  文
丁○○意圖為自己不法之所有，而搶奪他人之動產，累犯，處有
期徒刑壹年肆月；又意圖為自己不法之所有，而搶奪他人之動產
，累犯，處有期徒刑壹年肆月；又共同意圖為自己不法之所有，
而搶奪他人之動產，累犯，處有期徒刑壹年陸月；又竊盜，累犯
，處有期徒刑陸月。應執行有期徒刑肆年。
丙○○共同意圖為自己不法之所有，而搶奪他人之動產，累犯，
處有期徒刑壹年陸月。
丁○○其餘被訴部分無罪。
    事  實
一、丁○○前因違反職役職責案件，經國防部北部地方軍事法院
    以九十三年度信審字第一二八號判決判處有期徒刑八月，緩
    刑二年，於民國九十四年八月十八日判決確定，又因違反職
    役職責案件，經同法院以九十四年度信審字第七號判決判處
    有期徒刑一年二月，於九十四年五月三十一日判決確定，並
    撤銷前開緩刑，接續執行，於九十五年九月二十九日縮刑期
    滿（本件構成累犯）；丙○○前因違反職役職責案件，經同
    法院以九十一年度信審字第二三二號判決判處有期徒刑八月
    於九十三年四月六日判決確定，嗣經同法院裁定減刑為有期
    徒刑四月確定；復因搶奪、竊盜案件，經本院以九十三年度
    訴字第五九四號刑事判決分別判處有期徒刑六月、八月、三
    月確定；上開四罪經本院以九十七年度聲字第四五四九號裁
    定定其應執行之刑為有期徒刑一年五月確定；另因贓物案件
    ，經本院以九十七年度簡字第七九三○號刑事簡易判決判處
    有期徒刑三月確定，並與上開有期徒刑一年五月接續執行，
    於九十八年六月四日縮刑期滿執行完畢（本件構成累犯）。
    詎其二人均不知悔改，竟為下列犯行：
（一）丁○○基於意圖為自已不法所有之犯意，分別為下列搶奪
      犯行：
  １、於九十八年四月十一日晚上十時許，騎乘車牌號碼HFE ─
      四四一號（起訴書誤載為HFE ─四一一，惟業據公訴人當
      庭更正）重型機車，行經臺北縣板橋市○○路六六巷內，
      見黃嬿蓉獨自一人騎乘腳踏車亦行經該處，乃趁黃嬿蓉不
      備之際，徒手搶奪黃嬿蓉置於腳踏車前菜籃內之手提包一
      只（內有現金新臺幣〔下同〕四百元、 MP3隨身聽一個、
      消費券一千元、SONY ERICSSON 牌門號00000000
      00號行動電話一支〔含SIM 卡一枚〕，行動電話一支業
      由黃嬿蓉領回）得手，迅即騎車逃離現場，並將上開搶得
      之行動電話變賣得款花用。嗣因黃嬿蓉報警處理，經警依
      上開行動電話序號調閱通聯紀錄，始循線查獲。
  ２、於九十八年四月十八日下午七時許，騎乘前開重型機車，
      行經臺北縣中和市○○路二一七巷二十弄八號前，見陳瀅
      安單獨騎乘腳踏車亦行經該處，認有機可乘，乃趁陳瀅安
      不及防備之際，猝然出手搶奪陳瀅安置於腳踏車前菜籃內
      之背包一只（內有國民身分證、健保卡、駕駛執照、華南
      銀行提款卡、中國信託銀行信用卡各一張、現金一千元、
      SONY ERICSSON牌門號0000000000號行動電話
      、三星牌門號0000000000號行動電話各一支〔
      各含SIM卡一枚〕）得手後，旋即騎乘上開機車逃離現場
      ，並將搶得之行動電話二支變賣得款花用。嗣因陳瀅安報
      警處理，及警方因調查前揭黃嬿蓉遭搶奪案時調閱被告變
      賣竊得行動電話之手機資源回收契約書而循線查獲上情。
（二）丁○○、丙○○二人共同基於為自己不法所有之犯意聯絡
      ，於九十八年七月二十四日下午七時十五分許，由丙○○
      騎乘車牌號碼MFB ─三六七號重型機車搭載丁○○，行經
      臺北縣土城市○○路二五九巷口，見乙○○獨自騎乘機車
      行經該處，趁乙○○不備之際，由丁○○自右後方徒手搶
      奪乙○○置於機車腳踏墊上之手提包一只（內有國民身分
      證、美國籍綠卡、機車及汽車駕駛執照、機車行照、健保
      卡、台新銀行金融卡、中國信託商業銀行金融卡各一張、
      行動電話一支、鑰匙一串、印章一個、現金一千元、美金
      約一百元），得手後迅即騎車逃逸。嗣因乙○○報警處理
      ，經警調閱附近監視錄影畫面，始循線查獲上情。
（三）丁○○另基於意圖為自己不法所有之竊盜犯意，於九十八
      年七月二十七日下午七時四十五分許，在臺北縣永和市○○路一七八號前，見游智淵所有車牌號碼M 六二─八七三
      號重型機車鑰匙未拔下且未熄火，旋即將該車騎離而竊取
      之。嗣因丁○○、丙○○騎乘上開竊得機車，另犯搶奪柯
      錦娟財物案件（被告二人業經臺灣高等法院以九十八年度
      上訴字第四九一六號刑事判決判處罪刑確定），經警調閱
      監視錄影畫面，而循線查獲上情。
二、案經陳瀅安訴由臺北縣政府警察局海山分局報請臺灣板橋地
    方法院檢察署檢察官偵查起訴。
    理  由
甲、有罪部分
壹、程序方面：
    本件認定事實所引用之卷證資料，並無證據證明係公務員違
    背法定程序所取得，且檢察官、被告於本院準備程序及審判
    期日時均表示同意作為證據，且迄至言詞辯論終結前亦未再
    聲明異議，依刑事訴訟法第一百五十九條之五第一項之規定
    ，本件認定事實所引用之證據縱屬傳聞證據，亦均有證據能
    力。
貳、實體方面：
一、訊據被告丁○○固坦承前揭事實欄一、（一）、（三）所載
    搶奪、竊盜犯行不諱，被告丙○○則坦承於九十八年七月二
    十四日下午七時十三分騎乘車牌號碼MFB ─三六七號重型機
    車搭載丁○○，行經臺北縣土城市，惟被告丁○○、丙○○
    二人均矢口否認有何事實欄一、（二）所載共同搶奪之犯行
    ，均辯稱：被告二人係至臺北縣土城市回收電腦，並未對被
    害人乙○○行搶云云。經查：
（一）有關事實欄一、（一）、（三）所載被告丁○○搶奪、竊
      盜之事實，業經被告丁○○於本院審理中自白不諱，核與
      證人即被害人黃嬿蓉、陳瀅安於警詢及檢察官偵訊時具結
      證述、被害人游智淵於警詢及檢察事務官詢問時之指訴、
      證人即另案被告林耀文於警詢及檢察官偵訊時供述情節大
      致相符，且有手機資源回收契約書二紙、內政部警政署刑
      事警察局九十八年八月十九日刑紋字第○九八○一一四五
      八九號鑑驗書一份、贓物認領保管單一紙、現場指認照片
      六幀、監視器擷取畫面三幀、失車案件基本資料、車籍查
      詢基本資料詳細畫面、監視器擷取畫面九幀、五幀、本院
      九十八年度訴字第三二六八號、臺灣高等法院九十八年度
      上訴字第四九一六號刑事判決電腦列印本各一份（見九十
      八年度偵字第二四一三四號偵查卷〔下稱偵一卷〕第二十
      一頁、第一百四十頁、第二十六頁至第二十八頁、第一百
      三十九頁、第十三頁至第十九頁、第四十七頁至第七十八
      頁、第四十一頁至第四十三頁、一百零八頁至第一百十頁
      、第一百四十八頁、九十八年度偵字第二四九九號偵查卷
      〔下稱偵二卷〕第十七頁、第三十九頁、第五頁、第六頁
      、第十八頁、第三十四頁至第三十七頁）在卷可稽，則此
      部分之事實堪以認定。至被告丁○○於本院準備程序中供
      稱：搶奪黃嬿蓉、陳瀅安財物時所騎乘之車牌號碼HFE ─
      四四一號重型機車係伊竊取而來等語，是被告丁○○另涉
      竊盜案件，應由檢察官另行偵辦，併此敘明。
（二）另如事實欄一、（二）所載被害人乙○○遭搶奪之過程，
      業經被害人乙○○於九十八年七月二十四日警詢時指訴：
      伊於當日下午七時十五分許騎乘機車，由土城市○○路往
      金城路方向行駛，行經裕民路二五九巷口欲左轉時，遭二
      名頭戴黑色安全帽、身著黑色上衣之男子，共乘一輛黑色
      機車，自伊右後方搶走置於機車腳踏墊上之手提包等語綦
      詳，舉凡其所述行搶之人的人數、性別、衣著、安全帽、
      機車顏色各節，與卷附現場監視錄影擷取畫面中共乘車牌
      號碼MFB ─三六七號重型機車之人俱屬相符，參以被害人
      乙○○係於遭搶當日，尚未調閱監視錄影畫面時，即為前
      揭指述，且於九十八年八月十七日警詢時復具體指認監視
      器畫面中出現之被告二人為行搶之人無誤，應認其可信度
      極高。又被告二人於檢察官訊問時及本院審理中亦均自承
      卷附現場監視錄影擷取畫面中騎乘車牌號碼MFB ─三六七
      號重型機車之人即為被告二人，益見被害人乙○○前揭證
      述，信而有徵，而堪採憑。衡諸與人共乘機車欲搶奪路人
      財物，非事先物色商定下手對象，再由騎者配合後座之人
      行搶時機，妥當控制車速，以利接近行搶與加速逃逸，難
      能成功。而據被害人乙○○於警詢時證稱：騎車之男子即
      被告丙○○，於行搶後尚回頭看伊，對伊竊笑；行搶之二
      名男子係自伊右後方搶奪伊機車腳踏墊上之手提包、伊遭
      搶後立即騎車追趕，但對方速度太快，沒有追到等語，可
      見被告丙○○係故意將機車騎得非常靠近被害人，使後座
      之被告丁○○有下手搶奪之機會，於得手後又立即加速逃
      逸，是被告二人就此搶奪犯行彼此間乃具犯意聯絡與行為
      分擔至為灼然。被告二人空言辯稱：僅騎車行經該處，未
      行搶被害人云云，顯屬事後飾卸之詞，委無足取。
（三）從而，本件事證已臻明確，被告二人前開犯行均堪認定，
      應予依法論科。
二、核被告丁○○如事實欄一、（一）、（二）所為，及被告丙○○所為，均係犯刑法第三百二十五條第一項之搶奪罪；被
    告丁○○如事實欄一、（三）所為係犯刑法第三百二十條第
    一項之竊盜罪。被告二人就事實欄一、（二）所載犯行間有
    犯意聯絡及行為分擔，為共同正犯。被告丁○○所犯如前所
    述各次犯行（搶奪三次、竊盜一次），犯意各別，行為互殊
    ，應予分論併罰。又被告二人各有如事實欄所載刑事科刑及
    執行情形，有臺灣高等法院被告前案紀錄表二份在卷可稽，
    渠等於有期徒刑執行完畢後五年內，故意再犯有期徒刑以上
    刑之本罪，均為累犯，應依刑法第四十七條第一項之規定，
    加重其刑。爰審酌被告二人素行不良，不思循正途憑己力賺
    取金錢，再為本件騎乘機車搶奪被害人財物等犯行，除造成
    被害人財物損失外，更危及被害人生命、身體安全，嚴重影
    響社會治安，惡性非輕，復參酌被告二人之品行、智識程度
    、個別及共同行搶次數、竊得及搶得財物價值、被告二人均
    否認事實欄一、（二）所載犯行之犯後態度等一切情狀，各
    量處如主文所示之刑，並就被告丁○○部分定其應執行刑，
    以資懲儆。
乙、無罪部分：
一、公訴意旨另以：被告丁○○於九十八年四月十三日晚上十一
    時許，騎乘機車行經臺北縣板橋市○○路○段、長江路口時
    ，見甲○○徒步且將手提包背於右肩，認有機可乘，遂乘甲○○不備之際，騎乘機車逆向接近甲○○，再徒手搶奪甲○○所有之咖啡色LV牌手提包（內有甲○○之國民身分證、健
    保卡、駕駛執照、住處門禁卡、花旗銀行信用卡、台北富邦
    銀行提款卡、國泰世華銀行悠遊聯名卡各一張、鑰匙一串及
    現金六千元）得手後，騎乘機車逃逸，因認被告丁○○就此
    部分涉犯刑法第三百二十五條第一項之搶奪罪嫌云云。
二、按犯罪事實應依證據認定之，無證據不得認定其犯罪事實；
    不能證明被告犯罪者，應諭知無罪之判決，刑事訴訟法第一
    百五十四條第二項、第三百零一條第一項定有明文。再按，
    事實之認定，應憑證據，如未能發現相當證據，或證據不足
    以證明，自不能以推測或擬制之方法，為裁判基礎；認定不
    利於被告之事實，須依積極證據，苟積極證據不足為不利於
    被告事實之認定時，即應為有利於被告之認定，更不必有何
    有利之證據（最高法院四十年台上字第八六號判例意旨可資
    參照）。
三、本件公訴人認被告丁○○涉有搶奪被害人甲○○財物之犯行
    ，無非以被告丁○○於警詢中之供述、被害人甲○○於警詢
    及檢察官偵查中之指訴資為論據。惟訊之被告丁○○堅決否
    認此部分搶奪犯行，辯稱：警詢時係因遭警刑求，始被迫承
    認搶奪甲○○財物，警詢筆錄係事先打好，並非出於其自由
    陳述等語。經查：
（一）有關被告丁○○於九十八年八月二十一日警詢時曾自白搶
      奪甲○○財物一節，經本院勘驗上開警詢錄音結果，錄音
      過程有中斷情形，且筆錄第三頁第五行至倒數第二行之筆
      錄內容，警員問話及被告應答語態均生硬不自然，且問答
      之間無任何打字聲，應有刻意依已製作完成之筆錄內容，
      照稿問答之情形，此有本院勘驗筆錄一份在卷可按（見本
      院卷第六十四頁至第六十六頁），嗣被告丁○○於其後歷
      次檢察官偵訊時均否認搶奪被害人甲○○部分之犯行，從
      而被告丁○○於警詢時之自白是否與事實相合，尚須探究
      其他佐證，不得逕憑該等自白而為被告不利之認定。
（二）被害人甲○○先於警詢陳稱：對伊行搶之歹徒頭戴白色半
      罩式安全帽、身材微胖、年約三十至四十歲間云云（見偵
      一卷第二十四頁），嗣於檢察官偵訊時則具結證稱：伊對
      嫌犯之特徵沒有印象，無法指認在庭之被告丁○○是否為
      當天行搶之人，嫌犯係穿著黑色外套、戴深色安全帽云云
      （見偵一卷第一百四十頁），不僅前後指訴之特徵不一，
      且顯與被告之身形、年齡大相逕庭，則被害人甲○○前揭
      指證內容是否可信，尚非無疑。
（三）綜上所述，是公訴人憑據被告丁○○前揭有瑕疵之自白及
      證人甲○○前後歧異之證詞，而未再提出其他積極事證證
      明被告丁○○此部分搶奪之犯行，自嫌不足。是依公訴人
      之舉證，就其所指上開搶奪被害人甲○○事實部分，仍有
      合理之懷疑存在，尚未達通常一般之人均不至於有所懷疑
      而得確信其為真實之程度，自不得以此遽入人罪。從而，
      此部分之犯罪，要屬不能證明，應為無罪之諭知，以昭審
      慎。
據上論斷，應依刑事訴訟法第二百九十九條第一項前段、第三百
零一條第一項，刑法第二十八條、第三百二十條第一項、第三百
二十五條第一項、第四十七條第一項、第五十一條第五款，刑法
施行法第一條之一第一項、第二項前段，判決如主文。
本案經檢察官蘇逸修到庭執行職務。
中    華    民    國    99    年    5     月     5    日
                刑事第八庭    審判長法  官  陳  鴻  清
                                    法  官  朱  嘉  川
                                    法  官  劉  安  榕
以上正本證明與原本無異。
如不服本判決，應於判決送達後10日內敘明上訴理由，向本院提
出上訴書狀（應附繕本），上訴於臺灣高等法院；未敘述上訴理
由者，應於上訴期間屆滿後20日內向本院補提理由書（均須按他
造當事人之人數附繕本），切勿逕送上級法院。
                                    書記官  陳  盈  真
中    華    民    國    99    年    5     月    14    日
附錄本案論罪科刑法條全文：
刑法第325條：
意圖為自己或第三人不法之所有，而搶奪他人之動產者，處 6 月
以上 5 年以下有期徒刑。
因而致人於死者，處無期徒刑或 7 年以上有期徒刑，致重傷者，
處 3 年以上 10 年以下有期徒刑。
第 1 項之未遂犯罰之。
刑法第320條：
意圖為自己或第三人不法之所有，而竊取他人之動產者，為竊盜
罪，處 5 年以下有期徒刑、拘役或 5 百元以下罰金。
意圖為自己或第三人不法之利益，而竊佔他人之不動產者，依前
項之規定處斷。
前二項之未遂犯罰之。

司法院資訊處製作；財團法人民間司法改革基金會備份。
